【裁判字號】    97,訴,1423
【裁判日期】    971231
【裁判案由】    第三人異議之訴
【裁判全文】
臺灣高雄地方法院民事判決              97年度訴字第1423號
原      告  丙○○○
訴訟代理人  林春華律師
被      告  合作金庫商業銀行股份有限公司
法定代理人  辛○○
訴訟代理人  丁○○
被      告  華南商業銀行股份有限公司
                      05室
法定代理人  乙○○
訴訟代理人  戊○○
被      告  台灣土地銀行股份有限公司
法定代理人  壬○○
訴訟代理人  癸○○
被      告  合作金庫資產管理股份有限公司
法定代理人  甲○○
訴訟代理人  庚○○
上列當事人間第三人異議之訴事件，本院於民國97年12月8 日言
詞辯論終結，判決如下：
    主  文
原告之訴駁回。
訴訟費用由原告負擔。
    事實及理由
壹、程序部分
一、本件被告華南商業銀行股份有限公司（下稱華南銀行）經合
    法通知，未於最後言詞辯論期日到場，核無民事訴訟法第38
    6 條所列各款情形，爰依原告之聲請，由其一造辯論而為判
    決。
二、被告合作金庫商業銀行股份有限公司（下稱合庫銀行）原法
    定代理人為許德南，嗣於民國97年7 月25日變更其法定代理
    人為辛○○，有銀行營業執照在卷可稽（本院卷第166 頁）
    ，辛○○依法承受訴訟，核無不合，應予准許。
貳、實體部分
一、原告主張：本院93年度執字第26912 號強制執行事件（下稱
    系爭執行事件），就坐落高雄縣大樹鄉○○段1133、1134、
    1135、1136、1137、1138、1140地號土地上之未保存登記建
    物即暫編建號334 號之雞舍中如附圖所示第一、二棟部分（
    面積3963.12 平方公尺，下稱系爭雞舍）所為強制執行程序
    ，因系爭雞舍為伊出資興建，為伊所有，被告對之聲請強制
    執行，侵害伊對系爭雞舍之所有權，爰依強制執行法第15條
    規定提起本訴等情，並聲明：(一)確認系爭雞舍為原告所有；
    (二)本院93年度執字第26912 號強制執行事件，就系爭雞舍之
    執行程序應予撤銷。
二、被告台灣土地銀行股份有限公司（下稱土地銀行）、合庫銀
    行、合作金庫資產管理股份有限公司（下稱合庫資產）均以
    ：系爭雞舍確屬訴外人即債務人陸李秀巒所有，此由使用執
    照起造人記載為陸李秀巒即知；另依陸李秀巒之證詞，足證
    興建系爭雞舍所需資金，係陸李秀巒向原告借貸而來，倘系
    爭雞舍屬原告所有，興建之費用本應由原告支付，陸李秀巒
    豈有事後返還借款之必要，是原告主張系爭雞舍為其所有，
    應不足採信等語資為抗辯。華南銀行雖未於言詞辯論期日到
    庭，惟據其於本院準備程序中到庭之陳述，亦以前開情詞置
    辯。被告並均聲明：駁回原告之訴。
三、按確認法律關係之訴，非原告有即受確認判決之法律上利益
    者，不得提起之，民事訴訟法第247 條第1 項前段定有明文
    。所謂即受確認判決之法律上利益，係指因法律關係之存否
    不明確，致原告在私法上之地位有受侵害之危險，而此項危
    險得以對於被告之確認判決除去者而言，最高法院42年台上
    字第1031號判例意旨可資參照。查原告主張對系爭雞舍之所
    有權，既均遭被告否認，則原告就上開主張事由即有不安之
    狀態存在，而此種不安之狀態，得以確認判決除去，則原告
    提起本件確認訴訟自有確認判決之法律上利益，合先敘明。
四、兩造不爭執事項：
（一）訴外人中國農民銀行股份有限公司（下稱農民銀行）於95
      年5 月1 日，因與被告合庫銀行合併而消滅，被告合庫銀
      行為存續銀行之事實，有行政院金融監督管理委員會95年
      1 月19日金管銀（二）字第09585003780 號函可憑。
（二）己○○○及訴外人陸登輝對農民銀行負連帶債務，農民銀
      行即以未辦保存登記坐落於高雄縣大樹鄉○○段1133、11
      34、11 35 、1136、1137、1138、1140地號土地（重測前
      地號為高雄縣大樹鄉○○○段122-6 、122-3 、122-4 、
      122-1 、123-4 、122 、123 號）上、面積合計為7899.2
      8 平方公尺之未保存登記建物即暫編建號334 號之雞舍4
      棟係己○○○所有，聲請本院以系爭執行事件查封拍賣，
      並經華南銀行、土地銀行、合庫資產聲請併案執行，經本
      院依職權調閱系爭執行事件卷，並核閱屬實。
（三）訴外人李添福前曾執前開4 棟雞舍中之1 棟雞舍（面積19
      54.6平方公尺，與原告本件起訴部分不同）為其所有，對
      合庫銀行、華南銀行、土地銀行起訴，請求確認該雞舍屬
      其所有，並請求撤銷就該雞舍所為之執行程序。嗣經本院
      以95年度訴字第1821號判決駁回李添福之訴確定。
（四）原告與己○○○間為母女關係，有全戶戶籍資料查詢結果
      1 紙在卷可考。系爭執行事件經原告向本院聲請停止執行
      ，本院於97年7 月9 日裁准原告提出880 萬元供擔保後，
      得停止執行，嗣經原告如數提供保證金後，現停止執行中
      。
五、本件兩造爭執之事項為：（一）坐落上開土地上之系爭雞舍
    是否由原告出資興建而為原告所有？原告請求確認系爭雞舍
    之所有權屬其所有是否有據？（二）原告如為系爭雞舍之所
    有權人，請求將本院系爭執行事件關於其所有建物之執行程
    序撤銷，是否有理由？茲就上開爭點分別論述如下：
（一）坐落上開土地上之系爭雞舍是否由原告出資興建而為原告
      所有？原告請求確認系爭雞舍之所有權屬其所有是否有據
      ？
  1.按當事人主張有利於己之事實者，就其事實有舉證之責任。
    但法律別有規定，或依其情形顯失公平者，不在此限，民事
    訴訟法第277 條定有明文。次按，民事訴訟如係由原告主張
    權利者，應先由原告負舉證之責，若原告先不能舉證，以證
    實自己主張之事實為真實，則被告就其抗辯事實即令不能舉
    證，或其所舉證據尚有瑕疵，亦應駁回原告之請求。確認不
    動產所有權歸屬之訴，應由原告提出確實證據，證明所有權
    歸屬於己，若原告不能為切當之證明，而依法院調查復不能
    得相當之憑信者，則無論被告能否舉出反證，及所舉反證是
    否可信均可不問（最高法院17年上字第917 號、19年上字第
    1039號判例意旨參照）。原告主張其出資興建系爭雞舍，為
    該雞舍之原始所有權人云云，固提出其77年至81年間，銀行
    帳戶資金明細表及存摺影本為憑，惟為被告所否認，則揆諸
    前揭說明，原告就此有利於己之事實，即負有舉證之責。經
    查，原告提出之明細表及存摺影本等文件，至多僅能證明原
    告銀行帳戶內之資金流動事實，尚無法證明該等資金之流向
    ，遑論證明係為興建系爭雞舍而為。
  2.此查，參諸證人陸李秀巒到庭證稱：原告在伊興建系爭雞舍
    時有陸續出資約300 餘萬元，但興建雞舍的錢伊是向原告及
    弟弟李添福借款而來，之後仍要歸還（見本院卷第106 、10
    7 頁）等語以觀，足證系爭雞舍確為陸李秀巒所興建，至原
    告縱有出資興建系爭雞舍，亦僅擁有對陸李秀巒之借款返還
    請求權，並非因出資而當然成為系爭雞舍之所有權人。而按
    陸李秀巒固證述：伊與原告及李添福事後有口頭約定，系爭
    雞舍屬原告所有（見本院卷第108 頁）云云，惟原告既係基
    於起造人之地位出資興建系爭雞舍，出資興建之費用本應由
    原告負擔，衡情，陸李秀巒豈有向原告借款之必要，足徵陸
    李秀巒前揭證述前後矛盾。此外，參酌原告起訴意旨亦無一
    提及此口頭約定，暨系爭雞舍之使用執照起造人為陸李秀巒
    等情（見本院卷第17頁）以觀，可證陸李秀巒證述：伊與原
    告及李添福事後有口頭約定系爭雞舍屬原告所有云云，係為
    偏頗不實之證詞，實難遽採。末者，原告又未能提出其他證
    據舉證證明其為系爭雞舍之所有權人，自難僅憑其所提出資
    金明細表、存摺影本及陸李秀巒之證詞為其有利之認定。從
    而，原告請求確認系爭雞舍之所有權屬其所有，即屬無據。
（二）原告如為系爭雞舍之所有權人，請求將本院系爭執行事件
      關於其所有建物之執行程序撤銷，是否有理由？
    按強制執行法第15條所謂就執行標的物有足以排除強制執行
    之權利者，係指對於執行標的物有所有權、典權、留置權、
    質權存在情形之一者而言，最高法院68年台上字第3190號著
    有判例意旨可參。本件原告既未能證明其為系爭雞舍之所有
    權人，即不生所有權被侵害問題。從而，原告執前開情詞，
    依強制執行法第15條規定，訴請撤銷對系爭雞舍之強制執行
    程序，為無理由，不應准許。
六、綜上所述，原告主張系爭雞舍為其出資興建，既乏證據證明
    ，原告本於所有權被侵害，請求確認系爭雞舍為其所有，暨
    撤銷系爭執行事件就系爭雞舍之強制執行程序，俱非有據，
    請求為無理由，應予駁回。
七、本件為判決基礎之事實已明，兩造其餘之攻擊、防禦方法，
    於訴訟結果不生影響，爰不逐一論述，原告之97年12月26日
    聲請調查證據狀係於言詞辯論終結後始提出，自不應予以斟
    酌，且不送達被告，併予敘明。
八、據上論結：本件原告之訴為無理由，依民事訴訟法第385 條
    第1項、第78條，判決如主文。
中    華    民    國    97    年    12    月    31    日
              民事五庭  審判長法  官  李昭彥
                              法  官  賴文珊
                              法  官  鄭凱文
以上正本證明與原本無異。
如不服本判決，應於送達後20日內，向本院提出上訴狀並表明上
訴理由，如於本判決宣示後送達前提起上訴者，應於判決送達後
10日內補提上訴理由書（須附繕本）。
中    華    民    國    97    年    12    月    31    日
                              書記官  張家瑜


司法院資訊處製作；財團法人民間司法改革基金會備份。
